【裁判字號】    89,訴,188
【裁判日期】    890530
【裁判案由】    塗銷所有權移轉登記
【裁判全文】
臺灣臺中地方法院民事判決  八十九年度訴字第一八八號
    原      告  三信商業銀行股份有限公司
    法定代理人  丁○○
    訴訟代理人  乙○○
    被      告  甲○○
                丙○○
    右  一  人
    訴訟代理人  甲○○        .
右當事人間請求塗銷所有權移轉登記事件，本院判決如左：
    主      文
原告之訴駁回。
訴訟費用由原告負擔。
    事      實
甲、原告方面：
  一、聲明：
    （一）被告甲○○與被告丙○○就坐落台中縣神岡鄉○○段八五五地號土地，面
          積一一九‧七０平方公尺，於民國八十八年一月十四日所為之贈與行為應
          予撤銷。
    （二）被告丙○○應將上開土地於民國八十八年二月一日向豐原地政事務所所為
          以夫妻贈與為原因之所有權移轉登記塗銷。
  二、陳述：
    （一）原告原係保證責任台中市第三信用合作社，惟已自民國八十八年一月一日
          起奉准變更組織並更名為三信商業銀行股份有限公司，依信用合作法第三
          十四條規定暨財政部八十五年十一月十一日台財融第八五五四九八二六號
          函釋，其法人人格為同一及持續，合先敘明。
    （二）被告甲○○於八十七年陸續向原告借款共計新台幣（下同）一千四百八十
          九萬元，嗣後被告甲○○清償部分借款後，目前尚欠原告一千二百六十九
          萬元，且所有借款均已發生延滯或借款到期未為清償之現象，被告甲○○
          為達脫產、逃避強制執行之目的，於八十八年二月一日將其所有坐落於台
          中縣神岡鄉○○段八五五地號土地之所有權以無償贈與之原因，將所有權
          移轉登記予丙○○名下，被告甲○○將上開土地所有權以無償贈與丙○○
          之行為，已明顯損害原告之債權，原告乃依民法第二百四十四條之規定，
          請求撤銷被告將明仁與被告丙○○間之贈與行為，被告丙○○併應將坐落
          台中縣神岡鄉○○段八五五地號土地，以夫妻贈與為原因之移轉登記塗銷
          。
    （三）被告甲○○尚欠原告本金一千二百六十九萬元及利息、違約金等迄未受償
          ，系爭借款係由被告甲○○提供台中市○○區○○段一四六之二地號，持
          分一三０分之十，建號二二六一，坐落台中市○○○路○段一０一號三樓
          ，設定本金最高限額抵押權一千一百七十六萬元。
    （四）被告甲○○所稱坐落中港路之不動產一樓部分，係提供予被告甲○○之父
          親作為四千萬元借款之擔保，而系爭借款僅以三樓部分設定抵押，三樓價
          值，依照目前市價評估約一千五百萬元，原告聲請強制執行時，法院鑑價
          之結果約一千一百多萬元，原告私下訪問附近房屋行情，至少有一千五百
          萬元之價值。
  三、證據：提出台中市政府八十七年八月四日八七府財金字第一０九三二八號函文
      影本一份、財政部八十八年六月二日台財融第八八一七六二五二號函文影本一
      份、銀行營業執照影本一份、借款明細表一份、借據影本四份、三信商業銀行
      放款帳卡影本四份、催收款項明細帳影本三份、土地登記謄本二份、建物登記
      謄本一份等物。
乙、被告方面：
  一、聲明：如主文所示。
  二、陳述：
    （一）被告甲○○並非因負債為脫產，而係為償還向被告丙○○所借款項，乃以
          不動產之移轉，先行償還部分債務，原先早欲辦理過戶，惟因權狀正本遺
          失，申請補發相當耗時，公告即需三個月，被告丙○○又不好意思相逼，
          始延至八十八年初始過戶，因被告丙○○所存之錢係為供子女之教育費用
          ，被告甲○○始答應以不動產過戶之方式，作為部分之補償，但為省錢，
          經代書建議之下，才以贈與之方式為之。
    （二）被告甲○○自民國八十四年起每月平均繳納五十多萬元之利息予原告，被
          告甲○○如無清償之誠意，即不致於將原本沒有貸款之住家也拿去聯邦銀
          行設定抵押貸款，以繳交原告部分之貸款利息，況且，被告甲○○於八十
          八年六月左右，仍有按期清償。
    （三）系爭不動產並未設定抵押予原告，被告甲○○向原告借款部分另有提出不
          動產設定抵押與原告，該不動產係位於中港路邊，一樓有一三０坪左右，
          應有部分為二分之一，三樓有一六五坪，應有部分為全部，均設定抵押予
          原告供擔保，被告甲○○之債權額僅一千二百六十九萬元，設定抵押之不
          動產總價至少約值三千多萬元，以前景氣佳時，尚可賣得四、五千萬元，
          ，目前應該有二千萬元之價值，其價值業足以清償被告甲○○所欠之款項
          ，被告甲○○顯無侵害原告債權之虞。
  三、證據：提出三信商業銀行股份有限公司存摺影本一份等物。
    理      由
一、本件原告主張：被告甲○○於八十七年陸續向原告借款共計一千四百八十九萬元
    ，經清償部分借款後，尚欠原告一千二百六十九萬元，且所有借款均已發生延滯
    或借款到期未為清償之現象，被告甲○○為達脫產、逃避強制執行之目的，竟於
    八十八年二月一日將其所有坐落於台中縣神岡鄉○○段八五五地號土地之所有權
    以無償贈與之原因，將所有權移轉登記予丙○○名下，被告甲○○將上開土地所
    有權以無償贈與丙○○之行為，業已損害原告之債權，原告乃依民法第二百四十
    四條之規定，請求撤銷被告將明仁與被告丙○○間之贈與行為，被告丙○○併應
    將坐落台中縣神岡鄉○○段八五五地號土地，以夫妻贈與為原因之移轉登記塗銷
    。被告則以系爭不動產並未設定抵押予原告供擔保，而系爭借款所設定供擔保之
    不動產價值遠超過被告甲○○所積欠之債權額，原告債權並無受侵害之虞等語，
    以資為辯。
二、按債務人所為之無償行為，有害及債權者，債權人得聲請法院撤銷之，民法第二
    百四十四條第一項定有明文。經查：原告主張被告甲○○借款一千二百六十九萬
    元未償，及被告甲○○提供台中市○○區○○段二二六一建號坐落台中港路三段
    一０一號三樓之房地，前開房地現經原告聲請強制執行遭查封登記，法院鑑價結
    果為價值一千一百多萬元，惟原告經訪查結果，至少有一千五百萬元之價值之事
    實，提出台中市政府八十七年八月四日八七府財金字第一０九三二八號函文影本
    一份、財政部八十八年六月二日台財融第八八一七六二五二號函文影本一份、銀
    行營業執照影本一份、借款明細表一份、借據影本四份、三信商業銀行放款帳卡
    影本四份、催收款項明細帳影本三份、土地登記謄本二份、建物登記謄本一份等
    物為證，復為被告甲○○所不否認，堪信為真實；觀諸上情，被告甲○○所提供
    之前開不動產現值至少在一千五百萬元之譜，而被告甲○○所積欠之款項僅一千
    二百六十九萬元，顯見被告甲○○將系爭不動產以贈與之方式移轉登記予被告丙
    ○○之行為，對於原告債權並無任何受侵害之情事或有受侵害之虞，則被告甲○
    ○將系爭不動產贈與予被告丙○○之行為，係屬處分個人財產之行為，原告既無
    債權受侵害之情事，自無援引民法第二百四十四條第一項之規定，主張撤銷被告
    甲○○處分個人財產之債權、物權行為，是以，原告請求撤銷被告甲○○、丙○
    ○間之贈與行為及所有權移轉登記者，要屬無據。
三、從而，原告依民法第二百四十四條第一項撤銷詐害債權請求權之規定，請求被告
    給付被告甲○○、丙○○就坐落台中縣神岡鄉○○段八五五地號土地，面積一
    一九‧七０平方公尺，於八十八年一月十四日所為之贈與行為應予撤銷、被告
    丙○○應將上開土地於八十八年二月一日向豐原地政事務所所為以夫妻贈與為原
    因之所有權移轉登記塗銷，為無理由，應予駁回。
四、本件事證已臻明確，兩造其餘陳述，於本院心證之形成及判決之結果，不生影響
    ，爰不一一論述，併此說明。
五、據上論結，本件原告之訴為無理由，依民事訴訟法第七十八條，判決如主文。
中      華      民      國    八十九    年      五      月     三十     日
                                    臺灣臺中地方法院民事第一庭
~B法      官  巫淑芳
右為正本係照原本作成
附記一如不服本判決，應於判決送達後二十日內，向本院提出上訴狀。
中      華      民      國    八十九    年      五      月    三十一     日
~B法院書記官


司法院資訊處製作；財團法人民間司法改革基金會備份。
